臺灣高等法院高雄分院刑事判決　　　　110年度上訴字第883號
上　訴　人
即　被　告　汪鴻智


上列上訴人因違反槍砲彈藥刀械管制條例等案件，不服臺灣屏東
地方法院110 年度訴字第279 號中華民國110 年7 月23日第一審
判決（起訴案號：臺灣屏東地方檢察署110 年度偵字第1328號）
，提起上訴，本院判決如下：
    主  文
上訴駁回。
    事  實
一、汪鴻智曾因案經法院判刑確定，於後開繼續行為進行期間入
    監執行徒刑完畢，情形如下：
  ㈠民國105 年間因犯妨害自由罪（2 件），經臺灣屏東地方法
    院105 年度訴字第111 號判決判處有期徒刑4 月、4 月（定
    應執行刑有期徒刑6 月）確定。
  ㈡105 年間因犯過失傷害罪、肇事逃逸罪，經臺灣屏東地方法
    院105 年度審交訴字第100 號判決依序判處有期徒刑3 月、
    1 年確定。
  ㈢105 年間因違反毒品危害防制條例案件，經臺灣屏東地方法
    院105 年度簡字第999 號判決判處有期徒刑3 月確定。
  ㈣嗣上開各罪經臺灣屏東地方法院105 年度聲字第1381號裁定
    應執行有期徒刑1 年9 月，於106 年6 月26日入監執行，10
    7 年7 月25日期滿出監執行完畢。
二、汪鴻智明知槍管乃組成槍枝並形成殺傷力所不可或缺之成分
    ，為依法管制之槍砲主要組成零件，非經中央主管機關許可
    ，不得無故持有。竟為了取得並擁有後開槍枝（嗣經鑑驗認
    為無殺傷力）而含括地基於非法持有組成該槍之槍砲主要組
    成零件的犯意，於106 年當年至6 月25日以前之某日（原判
    決記載為「106 年間某日」），在屏東縣屏東市機場北路附
    近某處，以新臺幣（下同）3 萬6 千元之代價，向綽號「巴
    ㄟ」之不詳姓名年籍男子，購得以仿BERETTA 廠M9型半自動
    手槍之樣式製造，並換裝屬於槍砲主要組成零件之土造金屬
    槍管，但因欠缺撞針而尚不具殺傷力之改造手槍1 枝（槍枝
    管制編號0000000000），旋以藏放在其所駕駛之車牌號碼00
    0-0000號自用小客車車內等方式而未經許可繼續持有之。嗣
    汪鴻智於109 年1 月21日晚間8 時54分許，駕駛上開自用小
    客車至屏東縣○○市○○路000 號後方停車場時，因形跡可
    疑而為警攔查，乃在有偵查犯罪職務之公務員尚未發覺其持
    有槍砲主要組成零件犯行前，主動向執行攔查之警員自首並
    報繳其自行從駕駛座下方取出裝有上開金屬槍管之改造手槍
    而接受裁判。
三、案經屏東縣政府警察局屏東分局報告臺灣屏東地方檢察署檢
    察官偵查起訴。
    理  由
壹、程序部分
一、未據被告到庭而審理之說明
    按被告經合法傳喚，無正當之理由不到庭者，得不待其陳述
    ，逕行判決，刑事訴訟法第371 條定有明文。本件被告汪鴻
    智於審判期日，經合法傳喚，無正當理由而不到庭，依前開
    說明，爰不待其陳述，逕行判決。
二、證據能力之說明
  ㈠供述證據部分
    按被告以外之人於審判外之陳述，雖不符刑事訴訟法第159
    條之1 至之4 之規定，然經當事人於審判程序同意作為證據
    ，法院審酌該言詞陳述或書面陳述作成時之情況，認為適當
    者，亦得為證據，刑事訴訟法第159 條之5 第1 項定有明文
    。本判決後開引用具有傳聞證據性質之證據資料，已經檢察
    官、被告於準備程序時同意為證據使用（本院卷第63頁），
    是其縱無刑事訴訟法第159 條之1 至第159 條之4 或其他傳
    聞法則例外之情形，亦經本院審酌該證據作成之情況，既無
    違法取得情事，復無證明力明顯過低等情形，以得供做法院
    判斷事實之依據為適當，認為均有證據能力，得為證據。
  ㈡非供述證據部分
    卷附採證照片係以機械方式，利用光學物理及數位顯像原理
    留存並呈現之影像，非經人之觀察、記憶輾轉表述所得，不
    具供述證據之性質，無「傳聞證據排除法則」之適用，依其
    內容及客觀呈現狀態，復無跡象顯示有何偽造、變造或違法
    取得情事，並與公訴意旨指述之事實有關聯性，應認有證據
    能力。
貳、實體部分
一、認定犯罪事實所憑之證據及理由
  ㈠前揭犯罪事實，業據上訴人即被告汪鴻智（下稱被告）於警
    詢、偵訊、原審審理中及本院行準備程序時均自承不諱，並
    有屏東縣政府警察局屏東分局海豐派出所警員張金生因報告
    前揭查獲過程而製作之偵查報告（警卷第3 頁）、被告簽署
    之自願搜索同意書（警卷第19頁）、屏東縣政府警察局屏東
    分局扣押筆錄（警卷第20頁至第22頁）、扣押物品目錄表（
    警卷第23頁）、現場蒐證照片（警卷第45頁至第48頁）及以
    前揭土造金屬槍管為其成分而組成之扣案改槍手槍1 枝在卷
    可稽。又上開扣案改造手槍固經內政部警政署刑事警察局鑑
    定結果，認係改造手槍，由仿BERETTA 廠M9型半自動手槍製
    造之槍枝，換裝土造金屬槍管而成，經檢視，欠缺撞針，無
    法供擊發子彈使用，依現狀，認不具殺傷力等情，有內政部
    警政署刑事警察局109 年5 月12日刑鑑字第1090009676號鑑
    定書（偵查卷第37頁、第38頁）。然其經組裝為該槍一部之
    土造金屬槍管，則為內政部公告之槍砲主要組成零件一節，
    亦有內政部109 年8 月26日內授警字第1090872373號函附卷
    可按。綜上足見被告之自白與事實相符，堪供作為認定事實
    之依據。
  ㈡本件事證明確，被告犯行堪以認定，應依法論科。
二、論罪部分
  ㈠成立之罪名
    按「槍管」係內政部即槍砲彈藥刀械管制條例之中央主管機
    關依該條例第4 條第3 項授權，於86年11月24日以（86）台
    內警字第8670683 號函公告之槍砲主要組成零件，依同條例
    第5 條規定，非經中央主管機關許可，不得持有。核被告持
    有扣案土造金屬槍管之行為，係犯槍砲彈藥刀械管制條例第
    13條第4 項之非法持有槍枝主要組成零件罪。又槍砲彈藥刀
    械管制條例所定未經許可持有槍、彈、槍枝主要組成零件，
    其持有之繼續，為行為之繼續，而非狀態之繼續，亦即一經
    持有該槍、彈、槍枝主要組成零件，罪即成立，但其犯罪行
    為之完結須繼續至持有行為終了時為止（最高法院92年度台
    非字第91號判決意旨參照）。被告自106 年當年6 月25日以
    前某日起至前揭時地為警查獲時為止，繼續持有前開槍枝主
    要組成零件，為繼續犯，應成立1 罪。起訴書及原審判決均
    以被告取得並開始持有上開土造金屬槍管之時點為「106 年
    間某日」，然被告前因犯罪經判刑確定（後詳述），於106
    年6 月26日至107 年7 月25日之間均在監執行，有臺灣高等
    法院被告前案紀錄表1 份在卷可按。客觀上顯然不可能為其
    取得前揭槍枝含零件並開始持有之時點，故起訴書及原審判
    決關於此部分之記載顯然過於籠統、空泛，應予限縮。
  ㈡刑之加重與減輕
  ⒈加重部分
  ⑴按刑法關於累犯之規定，以受徒刑之執行完畢，或一部之執
    行而赦免後，5 年以內故意再犯有期徒刑以上之罪者，為其
    成立要件，此觀刑法第47條第1 項規定甚明。又所謂執行完
    畢，其在監獄執行期滿者，固不待言；如係經假釋出監者，
    依刑法第79條第1 項前段之規定，則須在無期徒刑假釋後滿
    20年，或在有期徒刑所餘刑期內未經撤銷假釋者，其未執行
    之刑，始以已執行論。而槍砲彈藥刀械管制條例各條規定以
    持有為行為態樣之犯罪，其持有行為係行為之繼續，持有犯
    罪之完成須以其繼續持有行為終了時為斷。且繼續犯之「最
    初行為」、「中間行為」或「行為終了」，祗要其中一部行
    為係在另一犯罪所處徒刑執行完畢5 年以內者，即該當累犯
    之要件（最高法院109 年台上字第2595號刑事判決意旨參照
    ）。
  ⑵被告曾因犯罪經法院判決確定並入監執行徒刑完畢如下：①
    105 年間因犯妨害自由罪（2 件），經臺灣屏東地方法院以
    105 年度訴字第111 號判決判處有期徒刑4 月、4 月（定應
    執行刑有期徒刑6 月）確定。②105 年間因犯過失傷害罪、
    肇事逃逸罪，經臺灣屏東地方法院105 年度審交訴字第100
    號判決依序判處有期徒刑3 月、1 年確定。③105 年間因違
    反毒品危害防制條例案件，經臺灣屏東地方法院105 年度簡
    字第999 號判決判處有期徒刑3 月確定。嗣上開各罪經臺灣
    屏東地方法院105 年度聲字第1381號裁定應執行有期徒刑1
    年9 月，於106 年6 月26日入監執行，107 年7 月25日期滿
    出監執行完畢，有臺灣高等法院被告前案紀錄表1 份在卷可
    憑。被告於上開入監執行前開始犯持有槍枝主要組成零件罪
    ，迄至109 年1 月21日晚間為警查獲，其持有行為之一部，
    係在上揭犯罪所處徒刑執行完畢5 年以內，依前開說明應成
    立累犯。按其情節，如依累犯規定而加重其刑，亦無司法院
    釋字第775 號解釋所稱所受之刑罰超過其所應負擔罪責之情
    形，自應依刑法第47條第1 項規定加重其刑。
  ⒉減輕部分
  ⑴按犯槍砲彈藥刀械管制條例之罪自首，並報繳其持有之全部
    槍砲、彈藥、刀械者，減輕或免除其刑，槍砲彈藥刀械管制
    條例第18條第1 項前段定有明文。被告於前揭時地為警攔查
    時，在有偵查犯罪職務之公務員尚未發覺其持有屬於槍砲主
    要組成零件之土造金屬槍管犯行前，即主動向警員坦認而自
    首，並配合起出而報繳該土造金屬槍管供扣押等情，有109
    年1 月23日警員偵查報告在卷可參（警卷第3 頁），應依槍
    砲彈藥刀械管制條例第18條第1 項前段規定減輕其刑。
  ⑵另審酌被告持有之槍管，具備完整之槍枝外型，僅係因欠缺
    撞針而鑑定認為無殺傷力，並考量其持有方式係放在車內隨
    行移動，流散於社會而經取得、使用之可能性亦高，對於社
    會治安存有相當程度之危險性，及其自首係在面對警方盤查
    時，主觀上處於隨時可能為警方發現之壓力環境下所為，與
    自始主動發自內心悔悟之情形，迥然有異，尚不宜依槍砲彈
    藥刀械管制條例第18條第1 項前段規定諭知免除其刑，併此
    敘明。
  ⒊被告兼有刑之加重及減輕要件，應依刑法第71條第1 項規定
    ，先加重後減輕之。
三、上訴論斷：
    原判決因認被告犯行明確，論以槍砲彈藥刀械管制條例第13
    條第4 項非法持有槍砲之主要組成零件罪，並適用刑法第47
    條第1 項累犯之規定、槍砲彈藥刀械管制條例第18條第1 項
    前段自首而報繳其物之規定，分別加重及減輕其刑。另審酌
    被告持有土造金屬槍管之槍枝主要組成零件，屬高度危險物
    品；尤以本案被告持有之改造手槍，其具有完整之槍枝外型
    ，而僅因欠缺撞針而不能擊發而無殺傷力，然實其潛在危害
    性匪淺，於社會治安及他人生命身體之危害甚大，所為殊值
    非難；惟念被告犯後尚能坦承犯行，兼衡被告持有改造手槍
    之期間，及其犯罪動機、目的、手段、犯罪所生之危害，參
    酌被告之前案紀錄，及其自陳國中畢業之智識程度，入監前
    從事清潔工，經濟勉持，與母親、阿嬤同住之家庭生活經濟
    狀況等一切情狀，量處有期徒刑6 月，併科罰金6 萬元，並
    諭知徒刑如易科罰金及罰金如易服勞役，均以1,000 元折算
    1 日之易刑標準。復說明扣案土造金屬槍管為內政部公告之
    槍枝主要組成零件，為違禁物，不論屬於何人所有，應依刑
    法第38條第1 項規定，宣告沒收之。經核其認事用法均無違
    誤，量刑亦稱妥適。另就其對於起訴意旨以扣案整枝改造手
    槍均為違禁物而為全部沒收之請求，雖未予說明除前開屬於
    槍枝主要組成之零件槍管部分以外，其餘部分尚不具違禁物
    或其他依法應沒收之物等性質而不予沒收之理由，然就判決
    結果及犯罪非難之評價尚不生影響。被告上訴指摘原審判決
    量刑過重，請求依槍砲彈藥刀械管制條例18條第1 項前段諭
    知免除其刑，為無理由，應予駁回。
據上論斷，應依刑事訴訟法第368 條、第364 條、第299 條第1
項前段、第371 條，判決如主文。
本案經檢察官鍾佩宇提起公訴，檢察官蔡國禎到庭執行職務。
中    華    民    國   110    年    11    月    9     日
              刑事第八庭    審判長法  官  邱明弘
                                  法  官  黃宗揚
                                  法  官  陳松檀
以上正本證明與原本無異。
如不服本判決應於收受本判決後20日內向本院提出上訴書狀，其
未敘述上訴理由者，並得於提起上訴後20日內向本院補提理由書
狀（均須按他造當事人之人數附繕本）「切勿逕送上級法院」。
中    華    民    國   110    年    11    月    9     日
                                  書記官  李佳旻
附錄本案論罪科刑法條全文：
槍砲彈藥刀械管制條例第13條
未經許可，製造、販賣或運輸槍砲、彈藥之主要組成零件者，處
3 年以上10年以下有期徒刑，併科新台幣700 萬元以下罰金。
未經許可，轉讓、出租或出借前項零件者，處1 年以上7 年以下
有期徒刑，併科新台幣500 萬元以下罰金。
意圖供自己或他人犯罪之用，而犯前2 項之罪者，處5 年以上有
期徒刑，併科新台幣1000萬元以下罰金。
未經許可，持有、寄藏或意圖販賣而陳列第1 項所列零件者，處
6 月以上5 年以下有期徒刑，併科新台幣300 萬元以下罰金。
第1 項至第3 項之未遂犯罰之。